臺灣高等法院民事判決
108年度家上字第267號
上  訴  人  乙○○  
被 上訴 人  甲○○  

上列當事人間請求離婚事件，上訴人對於中華民國108年7月26日
臺灣新北地方法院第一審判決(107 年度婚字第707 號 )提起上
訴，本院於109年4月8日言詞辯論終結，判決如下：
    主      文
上訴駁回。
第二審訴訟費用由上訴人負擔。
    事實及理由
一、上訴人主張：兩造於民國76年8 月16日結婚，婚後育有子女
    游雅雯、游珺惠、甲○○、游宗諭，均已成年。伊於87年間經
    被上訴人同意前往大陸地區工作、創業，89年間因大陸地區
    事業經營發生問題回臺灣，被上訴人竟報警，拒絕伊回家，
    此後多次搬家躲避伊。嗣兩造於95年7月起短暫同住後，被
    上訴人於96年7月間又帶著子女不告而別，迄今長達12年無
    任何形式之聯繫，且彼此個性不合、價值觀不同，無法溝通
    ，婚姻已無存在實益。被上訴人對於婚姻之維繫亦抱持消極
    態度，兩造間已生難以維持婚姻之重大事由，且被上訴人可
    歸責程度較高等語，爰依民法第1052條第2項規定，求為准
    兩造離婚之判決（原審判決上訴人敗訴，上訴人不服，提起
    上訴）。上訴聲明：㈠原判決廢棄。㈡准上訴人與被上訴人離
    婚。
二、被上訴人則以：兩造婚後上訴人常無故毆打、辱罵伊，也會
    搗毀家具、電視機等，伊曾多次報警處理並驗傷。87年上訴
    人前往大陸地區工作，以公司需資金為由拒絕給付家庭費用
    ，89年回臺又對伊毆打，伊遂與子女遷出當時住處。95年7
    月至96年間兩造雖曾短暫同住，但上訴人又於96年2月17日
    毆打伊，伊恐再遭毆打，於收受暫時保護令後與子女搬離住
    處。伊並無離婚之意，然因遭上訴人毆打產生心裡陰影，期
    待經由婚姻諮詢後再與上訴人共同生活等語，資為抗辯。答
    辯聲明：上訴駁回。
三、按有民法第1052條第1 項以外之重大事由，難以維持婚姻者
    ，夫妻之一方得請求離婚。但其事由應由夫妻之一方負責者
    ，僅他方得請求離婚，為同條第2 項所明定。所謂有重大事
    由，難以維持婚姻者，係以婚姻是否已生破綻而無回復之希
    望為其判斷之標準。而婚姻是否已生破綻無回復之希望，則
    應依客觀之標準，即難以維持婚姻之事實，是否已達於倘處
    於同一境況，任何人均將喪失維持婚姻之意願而定。但其事
    由應由夫妻一方負責者，僅他方得請求離婚，若夫妻雙方均
    為有責時，則應衡量比較雙方之有責程度，責任較重之一方
    應不得向責任較輕之他方請求離婚。查，上訴人主張兩造自
    96年7月間分居迄今無聯絡一節，固為被上訴人所不爭執，
    惟上訴人於兩造婚後屢次毆打被上訴人，於96年2月17、18
    日又毆打被上訴人，致被上訴人受有左肩挫傷、左膝、左小
    腿挫傷、瘀青、血腫等情，有84年8月8日、96年2月18日驗
    傷診斷書、89年2月4日家庭暴力事件調查紀錄表在卷可稽〈
    見臺灣新北地方院96年度暫家護字第612號卷7頁、同院96年
    度家護字第825號卷（下稱96年家護卷）27、28頁〉，並據證
    人即兩造之子游宗諭於該家庭暴力事件調查時證稱：伊印象
    中上訴人打被上訴人3次，都是意見不合，原因不一，96年2
    月17日兩造爭執吵起來，上訴人推、打被上訴人，被上訴人
    沒有還手的能力，伊跑去擋，才沒有繼續打等語（見96年家
    護卷11至13頁）、證人即兩造之女游珺惠於該事件證稱：96
    年2月17日兩造因為伊的事情吵起來，被上訴人覺得不是伊
    的錯，上訴人聽了就打被上訴人，後來弟弟叫大家有話好好
    說才沒有事了，隔天凌晨警察來之後，被上訴人叫伊陪她去
    醫院，除此次外，印象中上訴人還有打被上訴人或摔東西4
    次，確實日期不記得等語（見96年家護卷31頁）、其復於原
    審證稱：從小兩造就一直在吵架，什麼都能吵，吵到最後只
    要是逢年過節，上訴人就是打被上訴人及伊，直到暫時保護
    令核發後就沒有跟上訴人同住，兩造婚姻不應維持是上訴人
    責任較大，上訴人沒有養家也沒有盡到丈夫的責任等語（見
    原審卷250、252頁）、證人即被上訴人母親李陳富來則於該
    家庭暴力事件證稱：兩造在84年8月8日有吵架，警察通知伊
    被上訴人被打，到現場時上訴人有承認打被上訴人，除此之
    外，被上訴人會打電話回家哭稱遭上訴人毆打，伊事後到現
    場看到東西摔得亂七八糟，還曾經看過一次上訴人摔東西，
    還拿鐵杯子丟伊等語（見96年家護卷24頁）、證人即兩造之
    女甲○○亦於原審證稱：伊記得回三重住的時候，有看過上訴
    人抓被上訴人頭髮又踹又打，但伊不知道原因，也不敢去阻
    止，伊覺得上訴人對被上訴人不好等語（見原審卷255頁）
    ，上訴人對於被上訴人之家庭暴力行為並經臺灣新北地方法
    院核發96年度暫家護字第612號暫時保護令、同年度家護字
    第825號通常保護令（見原審卷133至140頁），足見上訴人
    確有對被上訴人長期反覆施暴之事實，被上訴人辯稱其於96
    年7月間因唯恐再遭上訴人毆打始偕同子女離家與上訴人分
    居，具有正當事由等語，應屬可採。上訴人主張兩造個性不
    合、觀念不同，於此次分居後互不聯絡長達12年，情感淡薄
    等情，縱認屬實，因上訴人就此造成兩造婚姻破綻之事由顯
    具較高可歸責性，依上開說明，上訴人仍不得依民法第1052
    條第2項規定請求離婚。至於上訴人主張被上訴人過去曾表
    達過離婚意願；且其有透過父親負擔家用，對各名子女均費
    心栽培等情，無論是否屬實，均不能認定被上訴人就兩造婚
    姻破綻具有與上訴人相同或更高之可歸責性，上訴人據此請
    求離婚仍無理由，附此敘明。
四、綜上所述，上訴人依民法第1052條第2 項規定請求判准與被
    上訴人離婚，尚屬無據，不應准許。原審駁回上訴人之訴，
    自無違誤，上訴意旨指摘原判決不當，求予廢棄改判，為無
    理由，應駁回其上訴。
五、本件事證已臻明確，兩造其餘之攻擊或防禦方法及所用之證
    據，經本院斟酌後，認為均不足以影響本判決之結果，爰不
    逐一論列，附此敘明。
六、據上論結，本件上訴為無理由，依家事事件法第51條、民事
    訴訟法第449條第1項、第78條，判決如主文。
中　　華　　民　　國　　109 　年　　5  　月　　6      日
                  家事法庭
                      審判長法  官  蕭胤瑮
                            法  官  許勻睿
                            法  官  袁雪華 
正本係照原本作成。
如不服本判決，應於收受送達後20日內向本院提出上訴書狀，其
未表明上訴理由者，應於提出上訴後20日內向本院補提理由書狀
（均須按他造當事人之人數附繕本）上訴時應提出委任律師或具
有律師資格之人之委任狀；委任有律師資格者，另應附具律師資
格證書及釋明委任人與受任人有民事訴訟法第466 條之1第1項但
書或第2項（詳附註）所定關係之釋明文書影本。如委任律師提
起上訴者，應一併繳納上訴審裁判費。
中　　華　　民　　國　　109 　年　　5 　　月　　7 　　日

  　　　　　　　　　　　　　書記官  蕭詩穎
  　　　　　　　　　　　　　
附註：
民事訴訟法第466條之1（第1項、第2項）：
對於第二審判決上訴，上訴人應委任律師為訴訟代理人。但上訴
人或其法定代理人具有律師資格者，不在此限。
上訴人之配偶、三親等內之血親、二親等內之姻親，或上訴人為
法人、中央或地方機關時，其所屬專任人員具有律師資格並經法
院認為適當者，亦得為第三審訴訟代理人。